臺灣士林地方法院民事裁定　　　　　　　100年度抗字第104號
抗　告　人　黃鎂銀
相　對　人　大眾商業銀行股份有限公司
法定代理人　陳建平
上列當事人間拍賣抵押物事件，抗告人對於中華民國99年8月27
日本院99年度拍字第369號裁定提起抗告，本院裁定如下：
    主  文
抗告駁回。
抗告程序費用新臺幣壹仟元由抗告人負擔。
    理  由
一、按抵押權人，於債權已屆清償期，而未受清償者，得聲請法
    院，拍賣抵押物，就其賣得價金而受清償。民法第873 條定
    有明文。而上開規定，為最高限額抵押權所準用，此觀諸民
    民法第881 條之17規定自明。是抵押權人依此項規定聲請拍
    賣抵押物，係屬非訟事件，法院所為准駁之裁定，無確定實
    體法上法律關係存否之性質，於債權及抵押權之存否無既判
    力，故袛須就其抵押權已經依法登記，且債權已屆清償期而
    未受清償為形式上之審查，即應為准許拍賣抵押物之裁定，
    至對於此項法律關係有爭執之人，雖得提起訴訟以資救濟，
    但不得僅以抗告程序聲明其爭執，並據為廢棄拍賣抵押物裁
    定之理由（最高法院51年10月8 日民刑庭總會決議(三)參照）
    。
二、本件相對人主張：抗告人於民國99年1 月28日，以其所有如
    原審附表1 所示之不動產（下稱系爭不動產），為擔保其及
    連帶債務人黃圓映對相對人所負一切債務之清償責任，設定
    新臺幣（下同）1 億2,000 萬元之最高限額抵押權，擔保債
    權確定期日為129 年1 月27日，債務清償日期依照各個債務
    契約所定清償日期，經99年1 月29日登記在案。嗣抗告人及
    黃圓映於99年2 月1 日、100 年1 月26日，分別向相對人借
    款如原審附表2 所示金額（下合稱系爭借款），其借款期間
    、利息暨違約金計算方式均載明於借據內，並約定如任何一
    宗債務未依約繳納利息，經相對人定合理期間催告後，即喪
    失期限利益，應即全部償還，並應依約支付違約金。惟抗告
    人自100 年2 月26日起即未依約繳納利息，經相對人限期催
    告後仍未依約償還，依上開約定，本件借款應視為全部到期
    ，抗告人尚欠本金1 億2,000 萬元及利息、違約金未為清償
    。為此聲請拍賣抵押物以資受償等語。原審認其此聲請於法
    尚無不合，予以准許。
三、抗告意旨略以：(一)系爭借款授信總約定書「丁、特別約款」
    第3 條第7 款雖記載「立約人（即抗告人）如遭羈押或服刑
    時，經貴行（即相對人）以合理期間通知或催告仍不補正者
    ，立約人應即喪失期限利益，對貴行之全部債務視為立即到
    期」等字樣（下稱系爭約款），然抗告人既遭羈押，即因法
    院限制其自由而無從補正，系爭約款竟以抗告人無從補正之
    情形，使抗告人拋棄權利或限制抗告人行使權利，顯已不當
    加重抗告人之責任，並使抗告人受有重大不利益，該部分約
    款應屬無效。(二)縱認系爭約款有效，然抗告人於100 年3 月
    19日因涉嫌違反銀行法案件，遭臺灣苗栗地方法院羈押禁見
    ，直至100 年5 月17日始以50萬元交保，故相對人於100 年
    3 月21日寄發臺北北門郵局第954 號存證信函予抗告人時，
    抗告人尚在羈押禁見中，無法收受信件，相對人自不得主張
    上開存證信函已送達抗告人，而生合法催告之效力。(三)又臺
    灣苗栗地方法院檢察署扣押抗告人之銀行存款，並限制抗告
    人給付金錢予相對人，是縱認相對人已定合理期間通知抗告
    人補正，抗告人未補正而有遲延給付之情事，亦不可歸責於
    抗告人，相對人自不得據此聲請拍賣抵押物云云。並聲明：
    原裁定廢棄。
四、經查，相對人於原審主張抗告人以系爭不動產為相對人設定
    最高限額1 億2,000 萬元之抵押權，用以擔保其及連帶債務
    人黃圓映對相對人所負系爭借款債務，惟抗告人自100 年2
    月26日起即未依約繳納利息等情，業據相對人提出他項權利
    證明書、抵押權設定契約書、本票、授信總約定書、連續保
    證書、授信動用申請書、逾期繳款明細表等件為證，且為抗
    告人所不爭執，應堪認為真實。次查，抗告人於100 年3 月
    19日因案遭羈押禁見，直至100 年5 月17日始以50萬元交保
    之事實，業據抗告人自承在卷，相對人雖未於原審提出催告
    之證明，惟查，相對人已於100 年6 月8 日對抗告人提起返
    還系爭借款訴訟，並提出民事準備書(一)狀，載明催告抗告人
    於5 日內繳清積欠之利息及違約金，否則全部債務視為全部
    到期之意旨，而經本院將上開書狀送達予抗告人等情，有民
    事起訴狀、民事準備書(一)狀及上開書狀之送達證書影本各1
    件在卷可稽，是抗告人經相對人催告後，既迄今仍未補繳欠
    款，依系爭借款授信總約定書總則條款第4 條第6 款及特別
    條款第3 條第7 款之約定，自已喪失期限利益，應即清償全
    部債務。至抗告人另以系爭約款係定型化契約條款，應屬無
    效，且其遲延付款有不可歸責之事由存在等詞，辯稱系爭借
    款尚未屆清償期云云，經核均屬實體爭執，非得由抗告程序
    處理，揆諸首揭說明，抗告人自應另行起訴，以求解決。從
    而，原法院以上開抵押權所擔保之債權已屆清償期，且未受
    清償，裁定准許相對人拍賣抵押物之聲請，於法尚無不合。
    抗告人提起抗告，請求廢棄原裁定，為無理由，應予駁回。
五、據上論結，本件抗告為無理由，依非訟事件法第46條、第21
    條第2 項、第24條第1 項，民事訴訟法第495 條之1 第1 項
    、第449 條第1 項、第78條，裁定如主文。
中    華    民    國   100   年    11    月    18     日
                  民事第二庭  審判長法  官  林政佑
                                    法  官  藍雅清
                                    法  官  馬傲霜
以上正本證明與原本無異。
如不服本裁定，僅得於收受本裁定正本送達後10日內，以適用法
規顯有錯誤為理由，向本院提出再抗告狀（須附繕本一份及繳納
再抗告裁判費新臺幣1000元）。再抗告時應提出委任律師或具有
律師資格之人之委任狀；委任有律師資格者，另應附具律師資格
證書及釋明委任人與受任人有民事訴訟法第466 條之1 第1 項但
書或第2項所定關係之釋明文書影本。
中    華    民    國   100    年    11    月    22    日
                                    書記官  張方俞